臺灣橋頭地方法院刑事判決　
111年度審金訴字第205號
公  訴  人  臺灣橋頭地方檢察署檢察官
被      告  陳品睿




上列被告因詐欺等案件，經檢察官提起公訴（110年度偵字第115
73、16148號），本院合議庭裁定由受命法官獨任行簡式審判程
序，判決如下：
    主  文
丙○○犯如附表編號1、2所示之罪，各處如附表編號1、2所示之刑
及沒收。應執行有期徒刑壹年柒月。
    犯罪事實
一、丙○○於民國110年4月下旬至5月中旬間某日，加入真實姓名
    、年籍不詳、通訊軟體Telegram暱稱「QQ」等成年人所組成
    之詐欺集團（所涉參與犯罪組織部分，未經檢察官於本案起
    訴），擔任持人頭帳戶提領詐欺所得款項之「車手」，並約
    定可獲取提領金額3%之報酬。丙○○即與「QQ」及其等所屬詐
    欺集團成員，意圖為自己不法所有，基於三人以上共同詐欺
    取財及掩飾、隱匿詐欺犯罪所得去向而洗錢之各別犯意聯絡
    ，由該詐欺集團成員分別於如附表編號1、2所示之時間，以
    如附表編號1、2所示之方式施用詐術，致丁○○、乙○○陷於錯
    誤，而分別依指示於如附表編號1、2所示之時間，匯款如附
    表編號1、2所示之金額，至該詐欺集團所取得如附表編號1
    、2所示之人頭帳戶內。丙○○再依「QQ」之指示，持上開人
    頭帳戶之提款卡，分別於如附表編號1、2所示之時間、地點
    ，提領如附表編號1、2所示金額後，將款項攜往址設高雄市
    ○○區○○路0號之「御宿汽車旅館」交給「QQ」，以此方式製
    造金流之斷點，致無從追查前揭犯罪所得之去向，而掩飾或
    隱匿該詐欺犯罪所得，丙○○因此分別獲有新臺幣（下同）2,
    970元、540元之報酬。
二、案經乙○○訴由高雄市政府警察局楠梓分局報告臺灣橋頭地方
    檢察署檢察官偵查起訴。　　
    理  由
一、上揭事實，業據被告於警詢、本院準備程序及審理時均坦承
    不諱（見警一卷第3至6頁，警二卷第3至13頁，審金訴卷第1
    24、134頁），核與被害人丁○○、告訴人乙○○於警詢時之證
    述相符（見警一卷第65至67、75至77頁），並有高雄市○○區
    ○○路000號統一超商盛田門市監視器錄影畫面翻拍照片、高
    雄市○○區○○路000號統一超商新加昌門市監視器錄影畫面翻
    拍照片、中國信託商業銀行股份有限公司110年6月23日中信
    銀字第110224839152798號函檢附中信銀行帳戶客戶基本資
    料、存款交易明細、自動化交易LOG資料-財金交易、內政部
    警政署反詐騙諮詢專線紀錄表、告訴人乙○○提供之交易明細
    、被害人丁○○提供之匯款明細等在卷可稽（見警一卷第13至
    17、19至23、63至64、69、73至74、80、87至96頁），足認
    被告之任意性自白與事實相符，其上開犯行均堪認定。
二、論罪科刑：
  ㈠核被告如附表編號1、2所為，均係犯刑法第339條之4第1項第
    2款之三人以上共同詐欺取財罪，及洗錢防制法第14條第1項
    之一般洗錢罪。其與「QQ」及所屬詐欺集團成員，彼此間具
    犯意聯絡及行為分擔，均為共同正犯。
　㈡被告如附表編號1、2所示之2次犯行，均屬一行為觸犯數罪名
    之想像競合犯，均應依刑法第55條之規定，從一重之三人以
    上共同詐欺取財罪處斷。
  ㈢被告參與「QQ」等成年人所屬之詐欺集團組織，而於110年間
    所犯之參與犯罪組織、加重詐欺取財、洗錢犯行，業經臺灣
    高雄地方地檢署檢察官以110年偵字第9203、2232、4114號
    提起公訴，並於111年6月29日以111年度審金訴字345號繫屬
    於臺灣高雄地方法院，有上開判決、臺灣高等法院被告前案
    紀錄表各1份附卷可憑（見審金訴卷第35、187至192頁）。
    至於本案則是於111年7月6日始繫屬本院，有臺灣橋頭地方
    檢察署111年7月6日橋檢和結110偵11573字第1119027306號
    函1份及其上之本院收文戳章在卷可稽（見審金訴卷第3頁）
    ，是本案顯非最先繫屬之法院，為避免重複評價，當無將被
    告再另論一參與犯罪組織罪，而與本案所犯加重詐欺罪從一
    重論處之餘地，併此敘明。
　㈣被告如附表編號1、2所示2次三人以上共同詐欺取財犯行，犯
    意有別，行為互異，應予分論併罰。
  ㈤按想像競合犯之處斷刑，本質上係「刑之合併」，其所謂從
    一重處斷，乃將想像競合犯組成之評價上數罪，合併為科刑
    一罪，其所對應之刑罰，亦合併其評價上數罪之數法定刑，
    而為一個處斷刑。易言之，想像競合犯侵害數法益者皆成立
    犯罪，論罪時必須輕、重罪併舉論述，同時宣告所犯各罪名
    ，包括各罪有無加重、減免其刑之情形，亦應說明論列，量
    刑時併衡酌輕罪部分量刑事由，評價始為充足，然後依刑法
    第55條規定「從一重處斷」，非謂對於其餘各罪可置而不論
    。因此，法院決定處斷刑時，雖以其中最重罪名之法定刑，
    做為裁量之準據，惟於裁量其輕重時，仍應將輕罪合併評價
    在內（最高法院108年度台上字第4405、4408號判決意旨參
    照）。按洗錢防制法第16條第2項固規定：犯前2條之罪，在
    偵查或審判中自白者，減輕其刑，而被告就上開洗錢犯行，
    於偵查及本院審理中均坦承不諱，業如前述，是就被告所犯
    洗錢罪部分，原應減輕其刑，然經前述論罪後，就被告上開
    犯行從一重論以三人以上共同詐欺取財罪，並未論以洗錢罪
    ，自無上開減輕其刑規定之適用，惟就其此部分想像競合輕
    罪得減刑部分，仍得作為本件量刑審酌事由，附此敘明。
　㈥本院審酌被告前有詐欺、贓物等財產犯罪前科，有臺灣高等
    法院被告前案紀錄表1份在卷可考（見審金訴卷第137至170
    頁），猶不思端正行為，貪圖輕鬆獲得金錢而加入詐欺集團
    ，擔任取款車手，造成被害人丁○○、告訴人乙○○分別受有99
    ,989元、17,987元之財產損失，並對交易秩序、社會互信機
    制均有重大妨礙；兼衡其犯後坦承上開加重詐欺、洗錢犯行
    ，且與告訴人乙○○調解成立，約定自112年1月28日起分期賠
    償告訴人乙○○共計17,987元，被害人丁○○則表示無調解意願
    ，有本院辦理刑事案件電話紀錄查詢表、調解筆錄各1份在
    卷可憑（見審金訴卷第91、116-9至116-10頁），及其自述
    國中肄業之智識程度，入監前以廢棄物清理為業，月收入3
    萬餘元，離婚，有3名未成年子女，均由前妻扶養等一切情
    狀，分別量處如附表編號1、2所示之刑。又刑法第51條數罪
    併罰定執行刑之立法，係採限制加重原則，本院審酌被告如
    附表編號1、2所示犯行，均為侵害財產法益之犯罪，犯罪時
    間集中在110年5月5日，侵害對象為2人等情，就其所犯各罪
    ，定如主文所示之應執行刑。
三、沒收：
  ㈠被告提領如附表編號1、2所示被害人丁○○、告訴人乙○○匯入
    本案人頭帳戶之款項，各次犯行各獲得2,970元、540元之報
    酬，業據被告於本院準備程序時供陳在卷（見審金訴院124
    頁），是前揭款項即屬被告上開2次犯行之犯罪所得，均未
    扣案，亦未實際發還或賠償被害人丁○○、告訴人乙○○，應依
    刑法第38條之1第1項前段規定，在被告上開各次犯行宣告沒
    收之，於全部或一部不能沒收或不宜執行沒收時，應依同條
    第3項規定，追徵其價額。
  ㈡宣告多數沒收者，併執行之，刑法第40條之2第1項定有明文
    。又刑法關於沒收之規定於104年12月17日及105年5月27日
    修正，自105年7月1日施行，此次修法將沒收列為專章，具
    獨立之法律效果，與修正前刑法將沒收列為從刑屬性之立法
    例不同，故宣告多數沒收之情形，已非數罪併罰，故無庸再
    重複於被告定應執行刑之主文項下為沒收之諭知（臺灣高等
    法院所屬法院105年度法律座談會研討結果參照）。
據上論斷，應依刑事訴訟法第273條之1第1項、第299條第1項前
段，判決如主文。
本案經檢察官甲○○提起公訴，檢察官戊○○到庭執行職務。 
中　　華　　民　　國　　111 　年　　10　　月　27 　　日
                  刑事第五庭    法　官  黃逸寧
以上正本證明與原本無異。
如不服本判決應於收受送達後20日內向本院提出上訴書狀，並應
敘述具體理由；如未敘述上訴理由者，應於上訴期間屆滿後20日
內向本院補提理由書（均須按他造當事人之人數附繕本）「切勿
逕送上級法院」。
中　　華　　民　　國　　111 　年　　10　　月　　27　　日
　　　　　　　　　　　 　　　　 書記官  鄭珓銘
附錄法條：
中華民國刑法第339條之4
犯第339條詐欺罪而有下列情形之一者，處1年以上7年以下有期
徒刑，得併科一百萬元以下罰金：
一、冒用政府機關或公務員名義犯之。
二、三人以上共同犯之。
三、以廣播電視、電子通訊、網際網路或其他媒體等傳播工具，
    對公眾散布而犯之。
前項之未遂犯罰之。
洗錢防制法第14條
有第二條各款所列洗錢行為者，處7年以下有期徒刑，併科新臺
幣5百萬元以下罰金。
前項之未遂犯罰之。
前二項情形，不得科以超過其特定犯罪所定最重本刑之刑。
附表：
編號 告訴人/被害人 詐騙時間、方式 轉帳時間、金額、帳戶 提領時間、地點 提領金額  所犯罪名及所處之刑 1 被害人丁○○  110年5月5日17時51分許，佯為「華王飯店」客服人員致電丁○○，誆稱系統誤將其資料設為長期住戶至額外扣款，需依指示於網路銀行操作匯款云云。 110年5月5日20時22分許，轉帳99,989元，至邱○慧設於中國信託商業銀行帳號：000000000000號帳戶 110年5月5日20時29分許，高雄市○○區○○路000號「統一超商盛田門市」自動櫃員機 99,000元 丙○○犯三人以上共同詐欺取財罪，處有期徒刑壹年肆月。未扣案之犯罪所得新臺幣貳仟玖佰柒拾元沒收，於全部或一部不能沒收或不宜執行沒收時，追徵其價額。 2 告訴人乙○○ 110年5月5日17時許，分別佯為「勃肯鞋公司」客服人員、臺灣銀行客服人員，致電乙○○，誆稱訂單重複需取消、需依指示操作網路銀行，關閉個資云云。 110年5月5日21時19分許，轉帳17,987元，至同上帳戶 110年5月5日21時30分許，高雄市○○區○○路000號「統一超商新加昌門市」自動櫃員機 18,000元 丙○○犯三人以上共同詐欺取財罪，處有期徒刑壹年參月。未扣案之犯罪所得新臺幣伍佰肆拾元沒收，於全部或一部不能沒收或不宜執行沒收時，追徵其價額。 
卷宗名稱對照表
編號 卷宗名稱 簡稱 1 高雄市政府警察局楠梓分局高市警楠分偵字第11071705100號卷 警一卷 2 高雄市政府警察局左營分局高市警左分偵字第11071996000號卷 警二卷 3 本院111年度審金訴字第205號卷 審金訴卷